【裁判字號】    89,上易,1435
【裁判日期】    890929
【裁判案由】    竊盜
【裁判全文】
臺灣高等法院高雄分院刑事判決          八十九年度上易字第一四三五號
    上  訴  人  臺灣屏東地方法院檢察署檢察官
    被      告  乙○○
右上訴人因被告竊盜案件，不服臺灣屏東地方法院八十九年度易字第一七八號中華民
國八十九年六月二十一日第一審判決（起訴案號：臺灣屏東地方法院檢察署八十八年
度偵字第七八九七號），提起上訴，本院判決如左：
      主      文
上訴駁回。
      理      由
一、本案經本院審理結果，認第一審判決諭知被告無罪並無不當，應予維持，並引用
    如附件第一審判決書記載之證據及理由。
二、查告訴人甲○○○經營之魚塭所飼之魚類被竊，並中有約十餘公斤之魚類被裝放
    於一只紅色網袋，置放於魚塭旁之水溝中，告訴人懷疑係竊賊不及帶走，先放置
    於該處，乃在附近埋伏，等待竊賊出現，是日被告於下班後路經該處，下車探看
    水溝，其行跡因甚可疑，惟據被告辯稱其以前即曾在該水溝電魚，是日路經該處
    ，是欲查看水溝雜草有無過長，是否適合抓魚，竟被懷疑是竊賊云云，姑不論被
    告所辯，是否屬實，但既乏其他確切積極之證據，足以證明告訴人所飼之魚類為
    被告所偷竊，本諸罪疑惟輕（無罪）之原則，自應為無罪之判決，是原審諭知被
    告無罪，並無不合，檢察官上訴指摘原決不當，非有理由，應予駁回。
三、據上論斷，應依刑事訴訟法第三百六十八條、第三百七十三條，判決如主文。
本案經檢察官陳國全到庭執行職務。
中    華    民    國     八十九     年       九       月     二十九     日
                              臺灣高等法院高雄分院刑事第四庭
                                  審判長法官  陳吉雄
                                        法官  陳啟造
                                        法官  李春昌
右正本證明與原本無異。
不得上訴。
                                      書記官  沈有進
中    華    民    國     八十九     年       十       月    二          日
                                                                        Ｂ
附件：
臺灣屏東地方法院刑事判決                          八十九年度易字第一七八號
    公  訴  人  臺灣屏東地方法院檢察署檢察官
    被      告  乙○○  男四十四歲（民國○○○年○月○○日生）
                        住屏東縣潮州鎮○○里○○路五三之十七號
                        身分證統一編號：Ｔ一0000000號
    選任辯護人  曾慶雲律師
右列被告因竊盜案件，經檢察官提起公訴（八十八年度偵字第七八九七號），本院判
決如左：
    主  文
乙○○無罪。
    理  由
一、公訴意旨略以：被告乙○○意圖為自己不法之所有，於民國八十八年十一月二十
    三日某時，在屏東縣竹田鄉○○村○○路鳳山厝段甲○○○所經營之魚塭，將魚
    塭之塞子拉起放水後，竊取該魚塭內之鰻魚、土鯽魚、泰國鯽魚等數目不詳之魚
    類，得手後將其中部分竊得之鰻魚、土鯽魚、泰國鯽魚裝置於一只紅色網袋內，
    放置於該魚塭旁之水溝中，再將部分竊得之魚類載離現場，嗣於當日十四時，甲
    ○○○發現其養殖之魚類遭竊，上開內裝其失竊之魚類之紅色網袋留置在水溝內
    ，乃在該處埋伏守候，迨於同日十七時許，發現乙○○騎乘機車至該處，隨即下
    車至水溝內取出該袋內之魚，遂自旁嚇阻，乙○○隨即將該袋內之魚棄置騎車離
    去，嗣經甲○○○報警查獲，因認被告涉有刑法第三百二十條第一項之竊盜罪嫌
    。
二、公訴人認被告乙○○涉有刑法第三百二十條第一項竊盜罪嫌無非係以告訴人甲○
    ○○之指述及現場照片五幀為憑，而認被告空言否認顯不足採為其論據。訊據被
    告堅決否認涉有右揭竊盜犯行，辯稱：伊當日上班至下午四、五點回家，路經該
    處去看水溝有沒有魚可抓，伊剛從水溝上來即遭告訴人指稱偷魚等語。
三、按犯罪事實應依證據認定之，無證據不得推定其犯罪事實；又不能證明被告犯罪
    者，應諭知無罪之判決，刑事訴訟法第一百五十四條、第三百零一條第一項分別
    定有明文。又認定不利於被告之事實，須依積極證據，苟積極證據不足為不利於
    被告事實之認定時，即應為有利於被告之認定，更不必有何有利之證據（最高法
    院三十年上字第八一六號判例參照）。另事實之認定，應憑證據，如未能發現相
    當證據，或證據不足以證明，自不得以推測或擬制之方法，以為裁判基礎（最高
    法院四十年台上字第八六號判例參照）。再告訴人之告訴，本以使被告受刑事追
    訴為目的，故其陳述是否與事實相符，自應調查其他證據，以資審認，苟其所為
    攻擊之詞，尚有瑕疵，則在此瑕疵未予究明以前，即不能遽採為斷罪之基礎（最
    高法院六十九年台上字第一五三一號判決參照）。又認定犯罪事實所憑之證據，
    雖不以直接證據為限，間接證據亦包括在內；然而無論直接或間接證據，其為訴
    訟上之證明，須於通常一般之人均不致有所懷疑，而得確信其為真實之程度者，
    始得據為有罪之認定，倘其證明尚未達到此一程度，而有合理之懷疑存在，無從
    使事實審法院得有罪之確信時，即應由法院諭知被告無罪之判決（最高法院七十
    六年度台上字第四九八六號判例參照）。經查（一）告訴人甲○○○每天中午前
    往所經營之魚池巡視一次，而其於八十八年十一月二十二日即發現魚池之水遭人
    漏放約一半，嗣於同年月二十三日前往放水時始發現一包紅色塑膠網內裝其魚池
    之魚，而伊魚池遭竊約上萬斤所受之損害約新台幣二十萬元左右等情，業據甲○
    ○○於迭於偵查及本院審理中供陳在卷，是其所遭竊之魚類數量既具相當之數量
    ，則依情竊賊自有相當之人數、持相當之捕捉工具、備大型交通工具如汽車等以
    為運輸，然本件未查獲共犯，而被告所使用之交通工具係機車，另被告住處雖有
    電魚之魚具，然並無任何大型漁網等情，亦經前證人即前往被告住處查訪之屏東
    縣警察局潮州分局泗洲派出所員警林志光到庭證述屬實，故被告果否竊取該魚塭
    內數目不詳之魚類即非無疑。且衡諸常情竊賊既可將約上萬斤之魚類竊取搬運，
    實無再刻意留一袋魚於水溝之理，是亦難遽認竊取該魚塭中魚隻與撈捕該袋魚屬
    同一人所為。（二）再查告訴人迭於偵審中指稱：被告當時車上也有和裝魚一樣
    的紅網袋，而其帶同警員前往被告住處時在被告家中亦有看到相同之紅色網子等
    語。惟該只置紅色網袋究係何人所置放遍觀全卷並無何證據可資佐證，且證人即
    員警林志光亦證稱：（在被告住處）當時沒有看到紅色網袋。而質諸告訴人亦稱
    之前曾向被告買過青蛙或魚供其於市場販賣，是被告所辯伊係想看水溝內有無魚
    可抓等語尚非全然無據。
四、綜上所述，既無證據證明告訴人魚塭內之魚及該只紅色網袋之魚俱係被告所竊取
    ，其證明自尚未達得確信其為真實之程度，且告訴人之指述復有瑕疵可指，公訴
    意旨僅憑前揭論據，於別無其他事證足資佐證情形下，即遽予臆測推斷被告竊取
    該魚塭內之魚，尚無足以證明被告有何竊盜犯行。此外，本院復查無其他積極證
    據足認被告有公訴意旨所載犯行，是不能證明被告犯罪，惟揆諸前揭說明，自應
    為被告無罪之諭知。據上論斷，應依刑事訴訟法第三百零一條第一項，判決如主
 文。本案經檢察官王光傑到庭執行職務。
中      華      民      國      八十九      年      六      月  二十一  日
                                         臺灣屏東地方法院刑事第二庭
                                             審判長  法  官 潘正屏
                                                     法  官 包梅真
                                                     法  官 郭書豪
右正本證明與原本無異。
對於本判決如有不服應於收受送達後十日內向本院提出上訴書狀上訴於台灣高等法院
高雄分院並按他造當事人之人數附具繕本。
                                                     書記官   潘豐益
中      華      民      國      八十九      年      六    月    二十一  日


司法院資訊處製作；財團法人民間司法改革基金會備份。
